臺灣高等法院刑事判決　　　　　　　　 99年度上訴字第299號
上　訴　人
即　被　告　蕭國光
選任辯護人　許瑞榮律師
上列被告因違反毒品危害防制條例等案件，不服臺灣士林地方法
院98年度訴字第381號，中華民國98年12月29日第一審判決（起
訴案號：臺灣士林地方法院檢察署98年度偵字第12757號），提
起上訴，本院判決如下：
    主  文
原判決撤銷。
蕭國光犯附表一所示之陸罪，均累犯，各處如附表一所示之刑，
應執行有期徒刑貳拾年，扣案之第一級毒品海洛因壹包（驗後淨
重０點一一八０公克）沒收銷燬之，扣案分裝袋柒拾個、毒品外
包裝壹個，均沒收。未扣案之販賣毒品所得新臺幣陸仟元，均沒
收，如全部或一部不能沒收時，以其財產抵償之。
蕭國光被訴附表二所示伍罪，均無罪。
    事  實
一、蕭國光明知海洛因係毒品危害防制條例第二條第二項第一款
    規定之第一級毒品，不得非法販賣、轉讓或持有，仍意圖營
    利，基於販賣第一級毒品海洛因之犯意，自民國九十八年七
    月八日起至同年七月十二日止，以0000000000號
    行動電話作為聯絡工具（已遺失），分別於附表一編號一至
    編號六所示之時間、地點，以附表一編號一至編號六所示之
    價格，將附表一編號一至編號六所示數量之海洛因，販賣給
    陳強、周捥瑩施用（陳強、周捥瑩施用第一級毒品部分，由
    檢察官另案處理；起訴書誤載「周捥瑩」為「周捥營」）前
    後六次，並從中牟取不法利益，共獲利新臺幣（下同）六千
    元。嗣於九十八年九月十日下午五時二十分許，在其位於臺
    北市○○○路○段四十三號二樓住處內查獲並扣得第一級毒
    品海洛因一包（驗後淨重０點一一八０公克，另有毒品外包
    裝一個），供販賣第一級毒品海洛因所用之分裝袋七十個。
二、案經臺北縣政府警察局中和第二分局移送臺灣士林地方法院
    檢察署檢察官偵查起訴。
    理  由
壹、證據能力：
一、按被告以外之人於檢察事務官、司法警察官或司法警察調查
    中所為之陳述，與審判中不符時，其先前之陳述具有較可信
    之特別情況，且為證明犯罪事實存否所必要者，得為證據，
    刑事訴訟法第一五九條之二定有明文。除了必須為證明犯罪
    事實之必要者（即「必要性」要件）外，所謂「具有較可信
    之特別情況」（即「可信性」要件），係指證人於檢察事務
    官、司法警察官或司法警察調查中所為之陳述，與審判中不
    符，而其先前之陳述，從「客觀上外部附隨之環境或條件」
    加以比較觀察，有足以取代審判中反對詰問之可信性保證，
    而具有更可信之特別情況者而言，且此屬「證據能力」之要
    件審查，而非陳述內容「證明力」之判斷問題。亦即，應就
    詢問有無出於不正方法、陳述是否出於非任意性、該等筆錄
    之記載與錄音或錄影內容是否相符、接受詢問而為陳述之原
    因等各項客觀事實，為整體之判斷與考量。查陳強警詢稱：
    經我檢視照片編號四為（偵卷第一○五頁）綽號國兄之人，
    是我向他購買毒品，大部分都是我向他要的，安非他命及海
    洛因毒品都有等語（偵卷第三一頁），其於原審中未到庭，
    於本院證稱：我是向一個叫國慶的人購買，不是蕭國光等語
    （本院卷第一七三頁），其先後證述並不相符，惟觀其警詢
    陳述較接近於犯罪時點，且經本院勘驗警詢錄音光碟，警方
    詢問陳強時語氣平和，並未見有遭警強暴脅迫取供之情（本
    院卷第一九八頁反面）。本院審酌其警詢陳述未受不當干擾
    等外部附隨之客觀情狀，且為證明犯罪事實存否所必要者，
    應認其警詢證詞具有較可信之特別狀況，而有證據能力。
二、按「被告以外之人於審判外之陳述，雖不符刑事訴訟法第一
    五九條之一至第一五九條之四之規定，而經當事人於審判程
    序同意作為證據，法院審酌該言詞陳述或書面陳述作成時之
    情況，認為適當，亦得為證據；當事人、代理人或辯護人於
    法院調查證據時，知有第一五九條第一項不得為證據之情形
    ，而未於言詞辯論終結前聲明異議者，視為有前項之同意」
    ，刑事訴訟法第一五九條之五第一、二項分別定有明文。本
    判決引用證人周捥瑩偵查中所為之陳述（包含書面陳述），
    均經被告（僅謂所述不實，並未爭執證據能力，本院卷第三
    七七頁）、辯護人（僅謂如書狀，本院卷第三七七頁，惟依
    其書狀，並未爭執無證據能力，僅謂不足以證明被告犯罪，
    本院卷第一四五頁、第二五０頁）及檢察官於一○○年二月
    二十四日本院審判程序中明示不爭執而同意作為證據（本院
    卷第三七七頁），本院審酌各該供述之作成尚無違法不當致
    瑕疵等情事，且證據證明力未有明顯過低情形，援為證據應
    屬適當，堪認均有證據能力。另非供述證據部分（如通訊監
    察譯文等），並無證據證明係公務員違背法定程序所取得，
    且檢察官、被告及辯護人亦於本院一○○年二月二十四日中
    均未爭執證據能力（本院卷第三七七頁反面，被告僅謂通訊
    監察譯文可證明其未販賣，辯護人僅謂如書狀，而依其書狀
    ，僅謂不足以證明被告販賣，本院卷第一三八頁、第二五三
    頁），且查無顯不可信情況，均應認有證據能力。
貳、實體部分：
一、訊據被告蕭國光固坦承於附表一編號一至編號六所示之時間
    、地點，分別將附表一編號一至編號六所示數量之第一級毒
    品海洛因交給陳強及周捥瑩，並向陳強及周捥瑩收取附表一
    編號一至編號六所示金額之款項犯行。辯稱：伊給陳強、周
    捥瑩海洛因，都是照原價收錢，沒有營利意圖，應該只是轉
    讓云云；辯護人亦於本院辯護稱：陳強驗尿報告顯示陰性反
    應，監察譯文內容及扣案物品（欠缺電子磅秤、帳冊及現金
    ），均不足證明被告有檢察官所指犯行，且自被告購入成本
    與收取金錢以觀，並無獲利，被告財產相當豐厚，無須藉此
    牟利並無販賣犯意云云。
二、認定被告販賣海洛因予證人陳強、周捥瑩之理由：
  (一)被告如何於附表一編號一至編號六所示之時間、地點，將附
    表一編號一至編號六所示數量之海洛因，分別交給證人陳強
    、周捥瑩，並向證人陳強收取附表一編號一至編號二所示之
    二筆金額，向證人周捥瑩收取附表一編號三至編號六所示之
    四筆金額之事實，業經被告蕭國光於原審審理時自承屬實，
    核與證人陳強於警詢中，證人周捥瑩於檢察官偵查及原審審
    理時證述之情節相符（偵卷第三一頁、第三五頁、第二二０
    頁，原審卷第一四三頁），而被告在交付上開毒品、收款之
    前，均有以其使用之0000000000號行動電話，與
    證人陳強使用之0000000000號，或證人周捥瑩使
    用之0000000000號電話聯絡之事實，亦有警員監
    聽其上開行動電話之通訊監察譯文附卷可稽（偵卷第九九頁
    至第一０一頁），被告在原審審理時並明確陳稱：譯文中「
    女人」係指毒品海洛因，「一張」則是代表一千元等語（原
    審卷第一五一頁），此外，復有周捥瑩之驗尿報告一份附卷
    （偵卷第二五二頁），警員在被告住處查扣之分裝袋七十個
    、白粉一包扣案（偵卷第七一至第七二頁）可資佐證，上開
    白粉經交通部民用航空局航空醫務中心鑑定結果，並認係海
    洛因無誤，驗後淨重０點一一八０公克，另有毒品外包裝一
    個，有該局九十八年十月二日航藥鑑字第０九八四九九八號
    鑑定書一份存卷可查（偵卷第二五九頁），綜上，堪認被告
    前開自白屬實，可以採信。
  (二)依被告與陳強、周捥瑩之通訊監察內容及扣案之分裝袋，足
    資認定被告有本件販賣犯行：
  1.被告與證人陳強之通訊監察內容：
  (1)證人陳強於九十八年七月八日凌晨二時五十二分許，以00
    00000000號行動電話撥打被告上開行動電話，向被
    告詢稱：「兄喔，女人一張現在方便嗎」，被告則回稱：「
    好啦，你過來拿」等語（偵卷第九九頁）。經與被告自承女
    人係海洛因，一張係一千元之上情相比對，堪認被告與證人
    陳強就毒品之數量及價格均已達成買賣之意思表示合致。
  (2)證人陳強於九十八年七月十一日上午十時三分許，以前開0
    000000000號行動電話撥打被告行動電話，向被告
    詢問：「國兄，女人一張可以嗎」，被告則答稱：「等一下
    ，我在外面吃早餐」等語後收線，證人陳強遂又於當日下午
    五時四十一分許，再次撥打被告上開行動電話，向被告詢稱
    ：「兄喔，我要一張，過去找你可以嗎」，被告即答稱：「
    好」等語（偵卷第九九頁）。該通訊監察譯文內容，亦明顯
    就毒品內容及價格達成意思表示之合致，而足憑為認定係被
    告販賣毒品之證據。雖辯護人於本院引據證人陳強於九十八
    年七月十日譯文內容係向被告問：「我想說跟你要最後一次
    可以嗎？」，被告答稱：「好你過來」等而認係轉讓云云。
    然此對話與七月十一日之交易分屬二日，且被告若僅為轉讓
    ，焉何又須於七月十日後之七月十一日，有上述價格約定之
    通話，是辯護人上述所辯，並不可採。
  (3)另證人陳強縱未驗出有施用海洛因情形，惟因陳強施用毒品
    之時間與其購入本件毒品之時間，未必當然近接，自不足以
    該事實，推翻上述明確通訊監察譯文中有關買賣毒品之明顯
    內容；至扣案分裝袋大小是否合於販毒常情，本院於九十九
    年十一月五日當庭勘驗拍照扣案70個分裝袋，該分裝袋甚小
    （長僅約7公分、寬僅約4公分），顯非如辯護人所辯非供販
    毒所用，有本院勘驗筆錄及照片在卷（本院卷第三○八頁至
    第三○九頁），更足充為本院認定被告有本件販賣毒品犯行
    之補強證據，另證人陳強雖於本院審理時到案翻供，改稱並
    非向被告購買云云，惟其翻異之供述，與前述通訊監察譯文
    之內容相左，且無法解釋為何其會打電話予被告而留下上述
    通訊監察內容，是其迴護或圖免報復之詞，並不可採，從而
    ，辯護人辯護稱證人陳強未施用海洛因、分裝袋過大不合常
    情云云，均不足影響本案被告販毒予陳強之認定。
  2.被告與周捥瑩之通訊監察內容：
  (1)證人周捥瑩於九十八年七月九日下午四時三十五分許，先以
    0000000000號行動電話撥打被告上開行動電話，
    向被告詢稱：「你那邊有沒有」，經被告回稱：「有啊」，
    證人周捥瑩乃向被告稱：「那我有一張」等語（偵卷第一百
    頁）。經與證人周捥瑩於原審結證稱：「（上述通訊監察譯
    文之一張是指什麼？）一張是指買海洛因一千元」（原審卷
    第一四四頁），即足堪認上揭電話所示時間後，被告確有販
    賣海洛因予周捥瑩。
  (2)證人周捥瑩於九十八年七月九日晚間六時四分許，又以相同
    方式撥打被告行動電話，向被告稱：「我還要再一張」等語
    ，被告亦回稱：「嗯」、「妳出門時再打電話給我」等語（
    偵卷第一百頁）。經與證人周捥瑩於原審結證稱：「（上述
    通訊監察譯文之一張是指什麼？）一張是指買海洛因一千元
    」（原審卷第一四四頁），亦足堪認被告於上揭時間後，亦
    有販賣海洛因予周捥瑩。
  (3)證人周捥瑩於九十八年七月十一日下午四時三十九分許，又
    以相同方式聯絡被告，向被告告稱：「我要一張」、「一樣
    喔」，被告亦回稱：「好」等語，隨後證人周捥瑩並再於當
    日下午五時二十三分許聯絡被告，向被告稱：「我到了」，
    被告亦即回稱：「好，我馬上拿下去」等語。嗣於當日下午
    六時十三分許，證人周捥瑩又再聯絡被告，向被告質稱：「
    貨怎麼不夠實」，被告則答稱：「我說給妳聽，我的貨都是
    用秤的，不是用感覺抓的」，惟證人周捥瑩仍指稱：「但是
    就是不夠實啊」，被告遂回稱：「這樣的話，那下次再多給
    妳一點，好不好，不然這樣也沒辦法」等語，證人周捥瑩方
    覺滿意（偵卷第一百至第一○一頁），上述通訊監察內容，
    顯係證人周捥瑩因被告當日所出賣之海洛因品質不佳，對被
    告所為之抱怨，適足以憑為被告有販賣海洛因予周捥瑩之證
    據。
  (4)證人周捥瑩於九十八年七月十二日晚間九時四十八分許，再
    以相同方式聯絡被告，向被告稱：「我要一千啦」，被告亦
    回稱：「好」等語，證人周捥瑩又稱：「不要像昨天那個一
    樣（按：即同年七月十一日之對話），昨天那個只有七成而
    已」，被告乃答稱：「妳放心，不會啦」等語（偵卷第一０
    一頁）。經與證人周捥瑩於原審結證稱：「（上述通訊監察
    譯文之一張是指什麼？）一張是指買海洛因一千元」（原審
    卷第一四四頁），亦足堪認被告除擔保所販賣海洛因之品質
    外，並於上揭時間後，確有販賣海洛因予周捥瑩。
  (5)此外，證人周捥瑩並驗出有施用海洛因情形（偵卷第二五二
    頁），此亦足憑為周捥瑩確曾向被告購買海洛因之補強證據
    ；至扣案分裝袋大小是否合於販毒常情，本院於九十九年十
    一月五日當庭勘驗拍照扣案70個分裝袋，該分裝袋甚小（長
    僅約7公分、寬僅約4公分），顯非如辯護人所辯非供販毒所
    用，有本院勘驗筆錄及照片在卷（本院卷第三○八頁至第三
    ○九頁），更足充為本院認定被告有本件販賣毒品犯行之補
    強證據，辯護人辯護稱分裝袋過大不合常情云云，並不足影
    響被告販毒予周捥瑩之認定。
  (三)辯護人雖以通聯基地台之位置與判決附表一所示地點之不一
    致，辯稱被告並未販賣毒品予周捥瑩及陳強，惟查：被告交
    付毒品之時地，除據證人周捥瑩、陳強供陳明確（偵卷第三
    五頁、第三０頁）外，被告於原審復不否認曾於附表一所示
    之時地將海洛因交予周捥瑩及陳強，是即使通聯基地台之位
    置並未出現於附表一被告於原審所坦認交付毒品地點之附近
    ，亦無礙於被告犯行成立之認定，是辯護人僅以通聯基地台
    位置之不一致，辯稱被告並未販賣毒品予陳強、周捥瑩云云
    ，並不足採。
  (四)被告有販賣海洛因予證人陳強、周捥瑩之營利意圖：
  1.查通訊監察譯文內之「女人」係指海洛因，「一張」則為一
    千元等情，除為被告所自承外，並經證人陳強、周捥瑩供承
    無訛如前所述，而觀諸通訊監察之客觀紀錄，證人陳強、周
    捥瑩均係主動撥打被告之0000000000號行動電話
    ，向被告表示已備妥一定金額之款項後，被告始同意交付相
    當數量之海洛因，此顯係以錢易物，而足認定係一般毒品交
    易之商業行為。
  2.再由常情而言，販賣海洛因之罪刑甚重，乃一般社會大眾所
    週知之經驗法則，是故，若非其間有利可圖，一般而言，應
    無甘冒販毒之重罪風險，隨意交付他人毒品，並收取對方金
    錢之理。本件觀諸證人陳強、周捥瑩對被告個人基資之陳述
    ，證人陳強於警詢中陳稱：「我是向『國慶』買的，認識沒
    多久，我知道他叫郭國光，四十九年八月十二日生，住在臺
    北市○○○路○段，詳細地址我不知道」等語，此後方以照
    片指認方式指認被告（偵一二七五七第三十一頁、第一０五
    頁），證人周捥瑩在原審則證稱：「我認識蕭國光，是朋友
    出來聊天認識的，他的電話我沒有記，監聽譯文是我和『小
    陳』的對話內容，『小陳』就是蕭國光，我當時不知道他的
    名字」等語（原審卷第一四二頁），顯見證人陳強、周捥瑩
    與被告交情不過爾爾，均係一般泛泛之交，是則，被告與證
    人陳強、周捥瑩並無特殊情誼，卻肯甘冒風險，將海洛因出
    售給證人陳強二人，衡情，當係其間有利可圖所致。參以販
    賣海洛因乃非法交易，難有客觀標準，不論瓶裝或紙包，均
    可任意分裝增減份量，且每次買賣之價格、數量，亦得隨時
    依雙方之關係深淺、資力、需求程度及對行情之認知等因素
    ，機動調整，準此，不論被告究係從價差或量差中牟取販賣
    毒品之不法利益，甚至單純脫手求售而未獲利，均不影響其
    營利意圖之認定（最高法院九十三年度台上字第一六五一號
    判決參照）。是以，被告交付海洛因給證人陳強、周捥瑩，
    並分別收取相當代價部分，均應認其有販賣營利之不法意圖
    。
  3.被告雖辯稱：其給證人陳強、周捥瑩海洛因，都是照原價收
    錢，沒有營利意圖，應該只是轉讓云云，然毒品交易乃商業
    行為，將本求利乃屬當然，被告又未能指出其與證人陳強、
    周捥瑩間有何特殊原因或情誼（被告雖辯稱係為追求周捥瑩
    云云，惟如前述並無法解釋周捥瑩向其抱怨海洛因純度不足
    之客觀事實），以致其願意不計代價，將海洛因以原價轉讓
    給證人陳強、周捥瑩，是故，其空言所辯：無營利意圖云云
    ，自無可取，至於被告雖於警詢中陳稱：「我和陳強是好朋
    友，他來跟我撥一些毒品海洛因的話，我都沒有從中得利」
    云云（偵卷第十四頁），然對照前述證人陳強對被告個人基
    本資料之描述（如不知真實姓名等等），實難認其二人間有
    何深厚交情可言，不僅如此，觀諸前引之通訊監察譯文可知
    ，證人周捥瑩於九十八年七月十一日下午五時二十三分許聯
    絡被告，支付一千元並取回海洛因之後，竟又於當日下午六
    時十三分許電聯被告，向被告質問：「貨怎麼不夠實」，而
    被告亦先後答稱：「我的貨都是用秤的，不是用感覺抓的」
    、「那下次再多給妳一點，好不好」等語，彼此稱斤論兩，
    驗貨核實甚至事後補貨，顯係銀貨兩訖之交易行為，非朋友
    間基於情誼，互通有無之情形可比，被告上揭所辯應係卸責
    之詞，並無可採。又被告及辯護人於原審及本院審理中均稱
    ：係以每次八分之ㄧ、○‧四五公克、三千元買進，故以一
    千元售予陳強○‧三公克並無獲利，予周捥瑩海洛因部份亦
    同，此應係合購、代購云云，惟被告警詢中自白係以十六萬
    購得海洛因一兩（三十七‧五公克），不僅超出個人所需施
    用毒品量甚多，且被告亦承認交付海洛因予證人陳強、周捥
    瑩後有收取金錢，倘被告自始欲無償轉讓或有償轉讓海洛因
    ，又何需一次購買價金高達十六萬，數量重達三十七‧五公
    克之海洛因？並向多人收取金錢，況無證據證明證人陳強、
    周捥瑩事先有與被告聯絡合資購毒，約定出資及毒品分配情
    形，故被告及辯護人所稱：交付海洛因之對價未逾購入成本
    而反推無營利意圖云云，顯未綜觀被告購入超出個人施用量
    甚多之海洛因，再多次交付海洛因予陳強、周捥瑩並收取金
    錢之真正意圖，僅置辯於單次海洛因交易數量及收取價金一
    千元是否獲利等細節，實不足以認定被告無販賣海洛因之營
    利意圖。雖辯護人復於本院稱：被告資產豐厚，無須販毒賺
    蠅頭小利云云，惟衡常情，存款資產豐厚與否與販毒行為，
    並無必然關係，是辯護人上開所辯，亦不可採。
  (五)綜上所述，本件事證明確，被告販賣第一級毒品給證人陳強
    二次、證人周捥瑩四次之犯行，均堪認定，應依法論科。又
    被告於本院再次聲請傳喚周捥瑩部份，因證人周捥瑩已於原
    審結證明確，並經被告及其辯護人為交互詰問（原審卷第一
    四四頁），復有其他補強證據相佐，被告犯行已堪認定，而
    無再調查之必要。
三、查毒品危害防制條例第四條第一項規定業於九十八年五月二
    十日修正公布，將販賣第一級毒品之罰金刑部分，自「得併
    科新臺幣一千萬元以下罰金」提高為「得併科新臺幣二千萬
    元以下罰金」，並自公布後六個月即九十八年十一月二十日
    起施行（轉讓毒品罪與其他本案適用之條文並未修正），本
    件被告為上述犯行時，在該條項修正公布施行之前，經比較
    修正前後規定之結果，顯以修正前之法律規定，對被告較為
    有利，依刑法第二條第一項前段規定，自應適用行為時之法
    律即修正前之毒品危害防制條例規定加以處罰。
四、按海洛因係毒品危害防制條例第二條第二項第一款規定列管
    之第一級毒品，不得非法販賣或轉讓，被告非法販賣上揭毒
    品海洛因予證人陳強、周捥瑩以營利，均係犯修正前毒品危
    害防制條例第四條第一項之販賣第一級毒品罪。被告為販賣
    而持有第一級毒品海洛因之低度行為，分別為其後販賣之高
    度行為所吸收，均不另論罪。被告共犯六個販賣第一級毒品
    罪（即附表一編號一至編號六所示），上揭各罪，犯罪時間
    、地點均不相同，應個別評價，屬分別起意，分論併罰。被
    告前曾因違反肅清煙毒條例等案件（亦係販賣毒品，本院卷
    第二二頁反面），經法院判處有期徒刑十五年確定後，送監
    執行至民國九十五年二月二十五日縮刑期滿執行完畢，又因
    偽造文書案件，經法院判處有期徒刑四月，減刑為有期徒刑
    二月確定後，於九十七年七月二十九日易科罰金執行完畢，
    有本院被告前案紀錄表一份附卷可稽，其於前案有期徒刑執
    行完畢後，五年內故意再犯前述有期徒刑以上刑之罪，均為
    累犯，然被告所犯販賣第一級毒品罪之法定本刑為死刑、無
    期徒刑部分（即附表一編號一至編號六所示），依法不得加
    重。
五、原審對被告蕭國光予以論罪科刑，雖非無見。惟查：原審量
    刑未衡酌被告販賣毒品數量非多、金額僅六千元，而未適用
    刑法第五十九條規定，顯未合罪刑相當性原則。另被告被訴
    分別販賣、轉讓海洛因予駱簡男、張瓊方部份（詳如後述）
    ，有證據不足情形，原審竟予論罪，均有未洽。被告上訴稱
    ：被訴販賣海洛因予陳強、周捥瑩部分並無營利意圖，且相
    關證據均不足證明犯行，至多為轉讓云云，雖無理由，惟原
    判決既有上開可議之處，自應由本院撤銷改判。按九十八年
    五月二十日修正前毒品危害防制條例第四條第一項販賣第一
    級毒品罪之法定刑為「死刑或無期徒刑；處無期徒刑者，得
    併科新臺幣一千萬元以下罰金」，然販賣第一級毒品者之原
    因、動機不一，犯罪情節未必盡同，或有大盤毒梟者，亦有
    中、小盤之分，甚而僅屬吸毒同儕間互通有無之有償轉讓者
    ，故販毒行為所致社會危害程度有異，該條例科處此類犯罪
    法定最低本刑一律為「無期徒刑，得併科新臺幣一千萬元以
    下罰金」，不可謂不重。倘依其情狀處以相當徒刑，即足懲
    儆，可達防衛社會目的，自非不可依客觀之犯行與主觀之惡
    性二者加以考量是否有可憫恕之處，適用刑法第五十九條之
    規定酌量減輕其刑，期使個案裁判量刑能衡酌適當，符合比
    例原則。爰審酌本件被告僅販賣海洛因予證人陳強二次、周
    捥瑩四次，且附表一所示販賣之數量、所得非鉅，與大量出
    售第一級毒品以賺取巨額利潤者，顯屬有別，以被告情節論
    ，惡性尚非重大不赦，若以毒品危害防制條例第四條第一項
    所規定之法定本刑而科處販賣既遂部分最輕本刑無期徒刑，
    實屬情輕法重，在客觀上尚足以引起一般之同情，尚有堪資
    憫恕之處，檢察官對被告求處無期徒刑，並於原審請求強制
    工作（原審卷第一五四頁），就求處無期徒刑部分，尚屬過
    重；就強制工作部分，經衡被告已受重刑宣告，且無證據證
    明其係恃販毒為生，是亦無必要。至該條項所規定得併科罰
    金刑部分，考量被告犯罪獲利不多，如科以前述高額罰金，
    似不相當。本院兼衡被告犯罪之目的、手段及犯後態度等一
    切情狀，分別量處如附表一所示之刑，並定其應執行刑，以
    示懲儆。
六、扣案之海洛因一包係第一級毒品，應依毒品危害防制條例第
    十八條第一項前段規定沒收銷燬之。扣案之分裝袋七十個、
    毒品外包裝一個（偵卷第七三頁），均係被告所有，供被告
    犯附表各項之販賣第一級毒品罪所用之物，應依毒品危害防
    制條例第十九條第一項前段規定，諭知沒收。被告犯附表一
    編號一至編號六所示之販賣第一級毒品罪之各次犯罪所得財
    物均未扣案，依毒品危害防制條例第十九條第一項規定，亦
    應分別於附表一所示各罪主文下宣告沒收，且依最高法院九
    九年度第五次刑事庭會議決議(二)，併宣告於全部或一部不能
    沒收時，以其財產抵償之。至於被告販賣海洛因所用之00
    00000000號行動電話已經遺失，此經被告於警詢及
    原審審理時陳明在卷，不再宣告沒收。至00000000
    00號ＳＩＭ卡壹張、行動電話壹支（序號：000000
    000000000號）與其他扣案之物不能證明與被告犯
    罪有關，無庸宣告沒收，併此敘明。
、無罪部分（即被告被訴販賣海洛因予駱簡男及轉讓海洛因予
    張瓊方部分）：
一、公訴意旨另以：蕭國光基於意圖營利犯意，分別於附表二編
    號一至編號四所示之時間、地點，將該附表所示數量之海洛
    因，販賣給駱簡男。另於附表二編號五所示時間、地點，無
    償轉讓該附表二編號五所示海洛因數量予張瓊方施用。因認
    蕭國光涉毒品危害防制條例第四條第一項販賣第一級毒品罪
    及第八條第一項轉讓第一級毒品罪嫌云云。
二、犯罪應依證據認定之，無證據不得認定犯罪事實。被告未經
    審判證明有罪確定前，推定其為無罪，此為我刑事訴訟之基
    本原則。又公訴案件犯罪證據之蒐集，及提起公訴後，對犯
    罪事實之舉證責任及指出證明之方法，均屬公訴人之職責，
    原則上法院僅於當事人之主張及舉證範圍內進行調查證據，
    其經法定程序調查證據之結果，認已足以證明犯罪事實時，
    始得為犯罪事實之認定。若其為訴訟上之證明，於通常一般
    人仍有合理之懷疑存在，尚未達於可確信其真實之程度者，
    在該合理懷疑尚未剔除前，自不能為有罪之認定。法院不得
    以偵查機關關於某種犯罪之調查不易，即放棄上開原則之堅
    持，致有違背刑事訴訟無罪推定及嚴格證明之原則，其理甚
    明。又施用毒品者，其所稱向某人購買之供述，須補強證據
    以擔保其供述之真實性。良以施用毒品者其供述之憑信性本
    不及於一般人，況施用毒品者其供出來源，因而破獲者，法
    律復規定得減輕其刑，其有為偵查機關誘導、或為邀輕典而
    為不實之陳述之可能，其供述之真實性自有合理之懷疑。是
    認施用毒品者關於其向某人購買毒品之供述，必須補強證據
    佐證，以擔保其供述之真實性，俾貫澈刑事訴訟無罪推定及
    嚴格證明之基本原則。而茲所謂補強證據，指其他有關證明
    施用毒品者之關於毒品交易之供述真實性之相關證據而言，
    必須與施用毒品者關於毒品交易之供述，具有相當程度之關
    連性，而足使一般人對施用毒品者關於毒品交易之供述，並
    無合理之懷疑存在，而得確信其為真實，始足當之（最高法
    院九十四年台上字第二○三三號刑事判決參照）。
三、公訴意旨認被告涉嫌，無非係以證人駱簡男、張瓊方警詢證
    詞及通聯記錄、0000000000號行動電話一支等證
    據為主要依據。訊據被告矢口否認有販賣行為，並辯稱其僅
    無償供海洛因予駱簡男、張瓊方施用等語，經查：
  (一)被告被訴販賣海洛因予駱簡男部份：本院於九十九年十月二
    十九日勘驗駱簡男九十八年九月十一日警詢錄音光碟（偵卷
    第二三至二八頁），雖查無駱簡男遭強暴脅迫而為供述之情
    事（本院卷第三○一頁），惟參諸證人駱簡男於九十八年七
    月份以0000000000號行動電話撥給被告所有00
    00000000門號手機，其於同年九月份以00000
    00000號行動電話撥打被告所有0000000000
    門號手機，上通聯紀錄僅能顯示證人駱簡男與被告有於九十
    八年七月三、四日（偵卷第一六六至一六八頁）及同年九月
    八、九日（偵卷第二○三至二○四頁）有通話，而九十八年
    七月三、四日通聯記錄顯示基地台位置有台北市大同區○○
    ○路、台北縣三重市○○街、自強路等處；同年九月八、九
    日通聯記錄顯示基地台位置在台北市○○區○○路、南京東
    路上，均無法顯示雙方交易地點如檢察官所指係在台北市大
    同區○○○路上之被告住處，至駱簡男之驗尿報告（偵卷第
    二五一頁）僅足證明證人駱簡男有施用海洛因，並無法援為
    被告販賣海洛因予證人駱簡男之直接證據，另扣案手機，亦
    無法證明被告確有販賣海洛因予駱簡男之犯行，此外，並無
    其他積極證據證明雙方毒品交易之數量、金額等細節事項，
    故單憑被告自白轉讓及通聯紀錄等而無其他補強證據，應認
    公訴人所舉之證據尚不足以證明被告有附表二編號一至四所
    示犯行。
  (二)被告被訴轉讓海洛因予張瓊方部份：雖證人張瓊方於警詢中
    供稱：我有委託蕭國光代購毒品海洛因一次，他是向桃園朋
    友買的新台幣十六萬一兩，九十八年九月八日二十二時在我
    住處拿０‧二公克海洛因給我」云云（偵卷第三九頁），惟
    張瓊方與被告係對向共犯，就其施用毒品部分，因有適用毒
    品危害防制條例第十七條第一項規定之可能，是仍須有其他
    之補強證據，方得以之而為不利被告之認定。況依被告與張
    瓊方之雙向通聯紀錄所顯示之基地台位置（偵卷第二０三頁
    ），亦無法證明張瓊方上述之證言為真。至張瓊方之驗尿報
    告（偵卷第二五五頁）僅足證明證人張瓊方有施用海洛因，
    亦無法援為被告轉讓海洛因予證人張瓊方之直接證據，故難
    認被告有附表二編號五所示犯行
  (三)綜上各情，堪認公訴人所提出之證據，均不足以證明被告涉
    犯附表二所示罪嫌，亦查無其他積極證據，足資證明被告確
    有公訴意旨所指犯行，是公訴人既不能證明被告犯罪，依法
    自應為被告無罪之諭知。
據上論斷，應依刑事訴訟法第三百六十九條第一項前段、第三百
六十四條、第二百九十九條第一項前段、第三○一條第一項，修
正前毒品危害防制條例第四條第一項、毒品危害防制條例第十八
條第一項前段、第十九條第一項，刑法第二條第一項前段、第十
一條前段、第四十七條第一項、第五十一條第五款、第五十九條
，判決如主文。
本案經檢察官楊秀琴到庭執行職務。
中    華    民    國   100    年    3     月    17    日
                  刑事第二十庭      審判長法  官  周盈文
                                          法  官  林海祥
                                          法  官  詹駿鴻
以上正本證明與原本無異。
如不服本判決，應於收受送達後10日內向本院提出上訴書狀，其
未敘述上訴之理由者並得於提起上訴後10日內向本院補提理由書
（均須按他造當事人之人數附繕本）「切勿逕送上級法院」。
                                          書記官  梁淑時
中    華    民    國   100    年    3     月    17    日
附錄：本案論罪科刑法條全文
毒品危害防制條例第4條
製造、運輸、販賣第一級毒品者，處死刑或無期徒刑；處無期徒
刑者，得併科新臺幣一千萬元以下罰金。
製造、運輸、販賣第二級毒品者，處無期徒刑或七年以上有期徒
刑，得併科新臺幣七百萬元以下罰金。
製造、運輸、販賣第三級毒品者，處五年以上有期徒刑，得併科
新臺幣五百萬元以下罰金。
製造、運輸、販賣第四級毒品者，處三年以上十年以下有期徒刑
，得併科新臺幣三百萬元以下罰金。
製造、運輸、販賣專供製造或施用毒品之器具者，處一年以上七
年以下有期徒刑，得併科新臺幣一百萬元以下罰金。
前五項之未遂犯罰之。
附表一
┌──┬────────┬────┬─────────┬───┐
│編號│犯罪事實        │論罪法條│主文              │備註  │
├──┼────────┼────┼─────────┼───┤
│一  │意圖營利，基於販│修正前毒│蕭國光販賣第一級毒│即起訴│
│    │賣第一級毒品海洛│品危害防│品，累犯，處有期徒│書附表│
│    │因之犯意，於九十│制條例第│刑十七年六月，扣案│五之犯│
│    │八年七月八日凌晨│四條第一│之海洛因壹包（驗後│罪事實│
│    │二時五十二分許，│項之販賣│淨重０點一一八０公│      │
│    │以0000000│第一級毒│克）沒收銷燬之，扣│      │
│    │八三０號行動電話│品罪    │案之分裝袋柒拾個、│      │
│    │，與陳強使用之０│        │毒品外包裝壹個，均│      │
│    │00000000│        │沒收，未扣案之販賣│      │
│    │九號行動電話聯絡│        │毒品所得新臺幣壹仟│      │
│    │，議定交易一千元│        │元沒收，如全部或一│      │
│    │之海洛因之後，隨│        │部不能沒收時，以其│      │
│    │即於當日稍後時間│        │財產抵償之。      │      │
│    │，在其位於臺北市│        │                  │      │
│    │大同區○○○路一│        │                  │      │
│    │段四十三號之住處│        │                  │      │
│    │內，將重約零點三│        │                  │      │
│    │公克之海洛因，以│        │                  │      │
│    │一千元代價販賣給│        │                  │      │
│    │陳強施用。      │        │                  │      │
├──┼────────┼────┼─────────┼───┤
│二  │意圖營利，基於販│修正前毒│蕭國光販賣第一級毒│即起訴│
│    │賣第一級毒品海洛│品危害防│品，累犯，處有期徒│書附表│
│    │因之犯意，於九十│制條例第│刑十七年六月，扣案│六之犯│
│    │八年七月十一日下│四條第一│之海洛因壹包（驗後│罪事實│
│    │午五時四十一分許│項之販賣│淨重０點一一八０公│      │
│    │，以０九三八七八│第一級毒│克）沒收銷燬之，扣│      │
│    │二八三０號行動電│品罪    │案之分裝袋柒拾個、│      │
│    │話，與陳強使用之│        │毒品外包裝壹個，均│      │
│    │00000000│        │沒收，未扣案之販賣│      │
│    │三九號行動電話聯│        │毒品所得新臺幣壹仟│      │
│    │絡，議定交易一千│        │元沒收，如全部或一│      │
│    │元之海洛因之後，│        │部不能沒收時，以其│      │
│    │於當日稍後時間，│        │財產抵償之。      │      │
│    │在其位於臺北市大│        │                  │      │
│    │同區○○○路○段│        │                  │      │
│    │四十三號之住處內│        │                  │      │
│    │，將重約零點三公│        │                  │      │
│    │克之海洛因，以一│        │                  │      │
│    │千元代價，販賣給│        │                  │      │
│    │陳強施用。      │        │                  │      │
├──┼────────┼────┼─────────┼───┤
│三  │意圖營利，基於販│修正前毒│蕭國光販賣第一級毒│即起訴│
│    │賣第一級毒品海洛│品危害防│品，累犯，處有期徒│書附表│
│    │因之犯意，於九十│制條例第│刑十七年六月，扣案│七之犯│
│    │八年七月九日下午│四條第一│之海洛因壹包（驗後│罪事實│
│    │四時三十五分許，│項之販賣│淨重０點一一八０公│      │
│    │以0000000│第一級毒│克）沒收銷燬之，扣│      │
│    │八三０號行動電話│品罪    │案之分裝袋柒拾個、│      │
│    │，與周捥瑩使用之│        │毒品外包裝壹個，均│      │
│    │00000000│        │沒收，未扣案之販賣│      │
│    │七一號行動電話聯│        │毒品所得新臺幣壹仟│      │
│    │絡，議定交易一千│        │元沒收，如全部或一│      │
│    │元之海洛因之後，│        │部不能沒收時，以其│      │
│    │於當日稍後時間，│        │財產抵償之。      │      │
│    │在臺北市大同區延│        │                  │      │
│    │平北路一段與塔城│        │                  │      │
│    │街口公園處，將重│        │                  │      │
│    │約零點一公克之海│        │                  │      │
│    │洛因，以一千元代│        │                  │      │
│    │價，販賣給周捥瑩│        │                  │      │
│    │施用。          │        │                  │      │
├──┼────────┼────┼─────────┼───┤
│四  │意圖營利，基於販│修正前毒│蕭國光販賣第一級毒│即起訴│
│    │賣第一級毒品海洛│品危害防│品，累犯，處有期徒│書附表│
│    │因之犯意，於九十│制條例第│刑十七年六月，扣案│八之犯│
│    │八年七月九日晚間│四條第一│之海洛因壹包（驗後│罪事實│
│    │六時四分許，以０│項之販賣│淨重０點一一八０公│      │
│    │00000000│第一級毒│克）沒收銷燬之，扣│      │
│    │０號行動電話，與│品罪    │案之分裝袋柒拾個、│      │
│    │周捥瑩使用之０九│        │毒品外包裝壹個，均│      │
│    │00000000│        │沒收，未扣案之販賣│      │
│    │號行動電話聯絡，│        │毒品所得新臺幣壹仟│      │
│    │議定交易一千元之│        │元沒收，如全部或一│      │
│    │海洛因之後，於當│        │部不能沒收時，以其│      │
│    │日稍後時間，在臺│        │財產抵償之。      │      │
│    │北市大同區延平北│        │                  │      │
│    │路一段與塔城街口│        │                  │      │
│    │公園處，將重約零│        │                  │      │
│    │點一公克之海洛因│        │                  │      │
│    │，以一千元代價販│        │                  │      │
│    │賣給周捥瑩施用。│        │                  │      │
├──┼────────┼────┼─────────┼───┤
│五  │意圖營利，基於販│修正前毒│蕭國光販賣第一級毒│即起訴│
│    │賣第一級毒品海洛│品危害防│品，累犯，處有期徒│書附表│
│    │因之犯意，於九十│制條例第│刑十七年六月，扣案│九之犯│
│    │八年七月十一日下│四條第一│之海洛因壹包（驗後│罪事實│
│    │午四時三十九分許│項之販賣│淨重０點一一八０公│      │
│    │，以０九三八七八│第一級毒│克）沒收銷燬之，扣│      │
│    │二八三０號行動電│品罪    │案之分裝袋柒拾個、│      │
│    │話，與周捥瑩使用│        │毒品外包裝壹個，均│      │
│    │之0000000│        │沒收，未扣案之販賣│      │
│    │六七一號行動電話│        │毒品所得新臺幣壹仟│      │
│    │聯絡，議定交易一│        │元沒收，如全部或一│      │
│    │千元之海洛因之後│        │部不能沒收時，以其│      │
│    │，於當日下午五時│        │財產抵償之。      │      │
│    │二十三分許，在臺│        │                  │      │
│    │北市大同區延平北│        │                  │      │
│    │路一段與塔城街口│        │                  │      │
│    │公園處，將重約零│        │                  │      │
│    │點一公克之海洛因│        │                  │      │
│    │，以一千元代價販│        │                  │      │
│    │賣給周捥瑩施用。│        │                  │      │
├──┼────────┼────┼─────────┼───┤
│六  │意圖營利，基於販│修正前毒│蕭國光販賣第一級毒│即起訴│
│    │賣第一級毒品海洛│品危害防│品，累犯，處有期徒│書附表│
│    │因之犯意，於九十│制條例第│刑十七年六月，扣案│十之犯│
│    │八年七月十二日晚│四條第一│之海洛因壹包（驗後│罪事實│
│    │間九時四十八分許│項之販賣│淨重０點一一八０公│      │
│    │，以０九三八七八│第一級毒│克）沒收銷燬之，扣│      │
│    │二八三０號行動電│品罪    │案之分裝袋柒拾個、│      │
│    │話，與周捥瑩使用│        │毒品外包裝壹個，均│      │
│    │之0000000│        │沒收，未扣案之販賣│      │
│    │六七一號行動電話│        │毒品所得新臺幣壹仟│      │
│    │聯絡，議定交易一│        │元沒收，如全部或一│      │
│    │千元之海洛因之後│        │部不能沒收時，以其│      │
│    │，於當日稍後時間│        │財產抵償之。      │      │
│    │，在臺北市大同區│        │                  │      │
│    │延平北路一段與塔│        │                  │      │
│    │城街口公園處，將│        │                  │      │
│    │重約零點一公克之│        │                  │      │
│    │海洛因，以一千元│        │                  │      │
│    │代價販賣給周捥瑩│        │                  │      │
│    │施用。          │        │                  │      │
└──┴────────┴────┴─────────┴───┘
 附表二
┌──┬─────────────────┬─────────┐
│ 一 │基於非法販賣第一級毒品海洛因之犯意│毒品危害防制條例第│
│    │，於九十八年七月初某日，以０九三八│四條第一項之販賣第│
│    │七八二八三０號行動電話與駱簡男聯絡│一級毒品罪        │
│    │後，在其位於臺北市大同區○○○路一│                  │
│    │段四十三號二樓之住處內，將零點五公│                  │
│    │克之海洛因，以原價一千元之代價，販│                  │
│    │賣給駱簡男施用。                  │                  │
├──┼─────────────────┼─────────┤
│ 二 │基於非法販賣第一級毒品海洛因之犯意│毒品危害防制條例第│
│    │，於九十八年九月八日，以０九五五一│四條第一項之販賣第│
│    │五八一八二號行動電話與駱簡男聯絡後│一級毒品罪        │
│    │，於當日下午二時許，在其位於臺北市│                  │
│    │大同區○○○路一段四十三號二樓之住│                  │
│    │處內，將零點五公克之海洛因，以原價│                  │
│    │二千元之代價，販賣給駱簡男施用。  │                  │
├──┼─────────────────┼─────────┤
│ 三 │基於非法販賣第一級毒品海洛因之犯意│毒品危害防制條例第│
│    │，於九十八年九月九日，以０九五五一│四條第一項之販賣第│
│    │五八一八二號行動電話與駱簡男聯絡後│一級毒品罪        │
│    │，於當日下午三時許，在其位於臺北市│                  │
│    │大同區○○○路一段四十三號二樓之住│                  │
│    │處內，將零點三公克之海洛因，以原價│                  │
│    │一千元之代價，販賣給駱簡男施用。  │                  │
├──┼─────────────────┼─────────┤
│ 四 │基於非法販賣第一級毒品海洛因之犯意│毒品危害防制條例第│
│    │，於九十八年九月十日，以０九五五一│四條第一項之販賣第│
│    │五八一八二號行動電話與駱簡男聯絡後│一級毒品罪        │
│    │，於當日上午八時許，在其位於臺北市│                  │
│    │大同區○○○路一段四十三號二樓之住│                  │
│    │處內，將零點三公克之海洛因，以原價│                  │
│    │一千元之代價，販賣給駱簡男施用。  │                  │
├──┼─────────────────┼─────────┤
│ 五 │基於轉讓第一級毒品海洛因之犯意，於│毒品危害防制條例第│
│    │九十八年九月八日晚間十時許，在臺北│八條第一項之轉讓第│
│    │市○○區○○街六十號，無償轉讓一包│一級毒品罪        │
│    │第一級毒品海洛因（重約零點二公克）│                  │
│    │給張瓊方施用。                    │                  │
└──┴─────────────────┴─────────┘